臺灣高等法院臺南分院刑事判決
110年度上訴字第744號
上  訴  人  陳之駿
即  被  告          





指定辯護人  本院公設辯護人  簡松柏
上列上訴人因違反毒品危害防制條例案件，不服台灣嘉義地方法
院109 年度訴字第656 號中華民國110 年5 月18日第一審判決（
起訴案號：台灣嘉義地方檢察署109 年度偵字第6338號、6624號
），提起上訴，本院判決如下：
    主      文
上訴駁回。
    事實及理由
一、本院審理結果，認原審以被告陳之駿販賣第三級毒品愷他命
    之犯行事證明確，論以修正前毒品危害防制條例第4 條第3
    項販賣第三級毒品罪，並審酌被告販賣愷他命與他人施用，
    助長毒品流通，造成施用者生命危險之生理成癮性及心理依
    賴性，嚴重影響社會治安、戕害國民身心健康甚深，應予嚴
    正非難。又被告於偵審中自白，依修正前毒品危害防制條例
    第17條第2 項規定減輕其刑後，最低法定刑度已大幅降低（
    有期徒刑3 年6 月），其漠視法紀、助長毒品流通，影響社
    會秩序，犯罪情節並無特殊原因與環境而有何情堪憫恕之處
    ，尚無適用刑法第59條減輕其刑之必要。另斟酌被告事後始
    終坦承犯行，本案交易毒品數量、所得利益，自陳高中肄業
    智識程度，未婚、無子女，擔任過粗工、飲料店及便利商店
    員工，入監前與朋友同住，家境勉持等一切情狀，量處有期
    徒刑3 年8 月，並沒收販毒所得新台幣3,600 元及供聯絡販
    賣毒品使用之行動電話，經核認事用法並無不合，量刑及沒
    收之宣告亦稱妥適，應予維持，並引用原判決所記載之事實
    、證據及理由（如附件）。
二、被告提起上訴，雖主張修正前毒品危害防制條例第4 條第3
    項販賣第三級毒品罪，係屬最輕本刑5 年以上有期徒刑之罪
    ，原審依自白規定減刑後，仍量處有期徒刑3 年8 月，顯有
    違誤，請求撤銷改判並依刑法第59條規定酌減其刑等語。
三、按毒品危害防制條例第4 條第3 項於民國109 年1 月15日修
    正公布，同年7 月15日生效施行，該條項原即規定「製造、
    運輸、販賣第三級毒品者，處7 年以上有期徒刑，得併科新
    台幣7 百萬元以下罰金」（即104 年2 月4 日之修正條文）
    ，修正後規定「製造、運輸、販賣第三級毒品者，處7 年以
    上有期徒刑，得併科新台幣1 千萬元以下罰金」，僅提高併
    科罰金之刑度，最低本刑7 年以上有期徒刑部分並未變動。
    被告本件犯罪時間為109 年6 月19日凌晨，原審比較新舊法
    後，適用修正前第4 條第3 項之規定（製造、運輸、販賣第
    三級毒品者，處7 年以上有期徒刑，得併科新台幣7 百萬元
    以下罰金）予以論罪科刑，並無違誤，被告主張本罪係屬最
    輕本刑5 年以上有期徒刑之罪云云，應屬誤會。
四、刑法第59條減輕其刑之規定，必須犯罪另有其特殊之原因與
    環境等，在客觀上足以引起一般同情，認為即予宣告法定最
    低刑期，猶嫌過重者，始有其適用。此所謂法定最低度刑，
    固包括法定最低本刑；惟遇有其他法定減輕之事由者，則應
    係指適用其他法定減輕事由減輕其刑後之最低度刑而言。倘
    被告別有法定減輕事由者，應先適用法定減輕事由減輕其刑
    後，猶認其犯罪之情狀顯可憫恕，即使科以該減輕後之最低
    度刑仍嫌過重者，始得適用刑法第59條規定酌量減輕其刑。
    查被告以網際網路微信帳號「嘉義大當鋪營業中」刊登販毒
    訊息予不特定人知悉，影響範圍甚，依其犯罪情節，並無
    任何足以引起一般同情之情形。原審斟酌刑法第57條各款所
    列事項及其他一切與犯罪有關之情狀後，認被告販賣愷他命
    予購毒者施用，殘害國民身心健康，嚴重破壞社會秩序，惡
    性難謂輕微，且被告於偵審中自白，依修正前毒品危害防制
    條例第17條第2 項規定減輕其刑後，最低法定刑減為有期徒
    刑3 年6 月，已大幅降低。被告漠視法紀、助長毒品流通，
    其犯罪情節並無特殊之原因與環境而有何情堪憫恕之處，認
    無刑法第59條酌減其刑規定之適用，經核亦無不當，被告及
    辯護人此部分求刑主張，亦非可採。
五、被告與購毒者蔡宗炘談妥後，委請不知情之林承德（涉嫌販
    賣第三級毒品罪部分，業經檢察官為不起訴處分）騎乘機車
    搭載其前往○○汽車旅館停車場附近後，林承德下車等候，
    換由被告單獨騎乘同一機車進入旅館交易毒品，完成後再返
    回原處由林承德搭載被告離去，有監視錄影翻拍照片及比對
    圖在卷可稽（警卷第65-75 頁）。足見被告係自行完成販賣
    第三級毒品之犯罪行為，林承德僅受被告利用騎車搭載被告
    前往交易地點，並未參與實施犯罪行為，應非所謂「被告利
    用不知情之林承德遂行其犯行，為間接正犯」（見原判決理
    由欄二末2 行）。原判決就此部分之論述，尚有未妥，惟並
    不影響被告本件犯罪之認定，僅予補充說明，尚無撤銷改判
    之必要。
六、綜上所述，原審就被告予以論罪科刑，並無違誤，被告執前
    開事由提起上訴，指摘原判決不當，核無足取，其本件上訴
    非有理由，應予駁回。
據上論斷，應依刑事訴訟法第368 條、第373 條判決如主文。
本案經檢察官吳心嵐提起公訴，檢察官柯怡伶到庭執行職務。
中　　華　　民　　國　　110 　年　　9 　　月　　7 　　日
                  刑事第一庭    審判長法  官  楊清安
                                      法  官  陳顯榮
                                      法  官  蕭于哲
以上正本證明與原本無異。
如不服本判決應於收受送達後20日內向本院提出上訴書狀，其未
敘述上訴理由者，並得於提起上訴後20日內向本院補提理由書（
均須按他造當事人之人數附繕本）「切勿逕送上級法院」。
　　　　　　　　　　　　　　　　　　　書記官  許美惠　　
中　　華　　民　　國　　110 　年　　9 　　月　　7 　　日
附錄本案論罪科刑法條：
修正前毒品危害防制條例第4條第3項
製造、運輸、販賣第三級毒品者，處7 年以上有期徒刑，得併科
新台幣7 百萬元以下罰金。